臺灣臺南地方法院民事裁定
                               110年度司繼字第1209號
聲  請  人  周慶順律師即甲○○之遺產管理人
關  係  人  乙○○  

            丙○○  

上列聲請人聲請酌定遺產管理人報酬暨命代墊遺產管理人報酬及
費用事件，本院裁定如下：
    主  文
聲請人得請求代為管理被繼承人甲○○遺產之報酬為新臺幣肆萬元
。
關係人邱臻偉、丙○○應墊付聲請人擔任被繼承人甲○○遺產管理人
之報酬及墊付費用新臺幣肆萬壹仟肆佰貳拾貳元。
聲請程序費用新臺幣伍佰元由關係人邱臻偉、丙○○墊付。
    理  由
一、按遺產管理人得請求報酬，其數額由法院按其與被繼承人之
    關係、管理事務之繁簡及其他情形，就遺產酌定之，必要時
    ，得命聲請人先為墊付，民法第1183條定有明文。其立法理
    由為遺產管理人之報酬，具有共益性質，依實務見解亦認屬
    民法第1150條所稱之遺產管理之費用（最高法院101年度台
    上字第234號及99年度台上字第408 號判決意旨參照）。準
    此，關於遺產管理人之報酬，自得於遺產中支付。又法院為
    使遺產管理執行順利，必要時，得命聲請人先行墊付報酬。
    而所謂必要，應包括為使遺產管理事務得順利進行，不會因
    遺產管理人須自行墊付遺產管理費用或報酬有難以受償或延
    宕受償而無繼續管理遺產之意願，自不限於遺產管理人須窮
    盡一切變價之方法，仍無法由遺產支付遺產管理費用時始屬
    之。
二、聲請意旨略以：被繼承人甲○○於民國108年10月25日死亡，
    關係人乙○○、丙○○前向本院聲請選任被繼承人之遺產管理人
    ，並經本院以109年司繼字第1705號民事裁定選任聲請人為
    遺產管理人。聲請人已製作遺產清冊，並向財政部高雄國稅
    局查詢被繼承人之全國財產稅總歸戶財產查詢清單、全國贈
    與資料清單、遺產稅死亡前二年內移轉財產明細、納稅義務
    人違章欠稅查復表等資料；又以109年度司家催字第148號公
    示催告程序費用1,000元及戶政規費、郵資費用422元，又因
    被繼承人名下雖尚有一筆動產(即華隆股份有限公司股票156
    股/每股面額新臺幣10元)，惟聲請人查詢股務代理稱該公司
    現已停業，無法知悉股票現值，亦無法申請紙本股票，足認
    被繼承人名下已無任何財產，聲請人之遺產管理人報酬及代
    墊費用就任至今無法獲得滿足，爰聲請命關係人乙○○、丙○○
    先行墊付等語。
三、經查，聲請人主張上情，業經聲請人提出上開裁定為證，參
    關係人係為向被繼承人催告行使權利以便領取假扣押之擔保
    金新臺幣342,000元，而聲請選任遺產管理人，本為維護自
    身權利。關係人於選任遺產管理人裁定確定後，聲請人已於
    民國109年12月15日收受關係人寄發台北長春路郵局1623號
    存證信函，且聲請人均依其職務配合進行相關程序，此有聲
    請人提出管理遺產工作列表在卷可參。
四、本院審酌原選任遺產管理人聲請之目的為關係人催告被繼承
    人行使權利，以便領回假扣押之擔保金，其亦因選任遺產管
    理人後已向聲請人催告行使權利，是經法院選任為遺產管理
    人者，本能取得相當之報酬，並非無償處理。復酌被繼承人
    已無任何積極財產，然參照上開民法第1183條立法理由之說
    明，聲請人目前遺產管理人之職務仍存在，是確有命關係人
    墊付遺產管理人報酬之必要，否則，僅課以遺產管理人應負
    管理之責任而不許行使請求報酬之權利，致遺產管理人之權
    利受損害，顯有違誠實信用之原則。是關係人既發動選任遺
    產管理人之程序，應已就遺產處分之難易、聲請指定遺產管
    理人、管理遺產程序所應墊付之費用，有所評估。從而，聲
    請人請求關係人乙○○、丙○○先為墊付報酬及管理費用41,142
    2元之聲請，為有理由，應予准許。
五、依家事事件法第97條、非訟事件法第21條第1項，爰裁定如
    主文。　
中　　華　　民　　國　　110 　年　　4 　　月　　20　　日
                家事法庭  司法事務官　陳敬程
以上正本係照原本作成。。
如對本裁定抗告須於裁定送達後10日內向本院提出抗告狀，並應
繳納抗告費新台幣1000元整。
中　　華　　民　　國　　110 　年　　4 　　月　　20　　日
                          書  記  官　陳惠芳